【裁判字號】    89,訴,2631
【裁判日期】    891213
【裁判案由】    違反槍砲彈藥刀械管制條例
【裁判全文】
臺灣臺中地方法院刑事判決                        八十九年度訴字第二六三一號
    公  訴  人  台灣台中地方法院檢察署檢察官
    被      告  甲  ○
    指定辯護人  本院公設辯護人丙○○
右列被告因違反槍砲彈藥刀械管制條例案件，經檢察官提起公訴（八十九年度偵字第
三五七二號），本院判決如左：
    主  文
甲○共同未經許可，持有手槍，處有期徒刑貳年拾月，併科罰金新台幣玖萬元，罰金
如易服勞役，以新台幣玖佰元即銀元參佰元折算壹日。扣案之中共製制式黑星手槍壹
支（槍枝管制編號0000000000號）、彈匣壹個，未射擊之制式口徑七點六
二厘米半自動手槍用子彈拾貳顆，均沒收。
    事  實
一、甲○因在基隆市與人發生糾紛，乃經由張英濠之介紹，而於民國八十七年底、八
    十八年初南下台中市，受僱於施賢治（另由本院以八十八年度訴字第二四四九號
    案件判處罪刑）擔任司機及處理雜務等工作。施賢治因與其妻蘇琬淨不睦，蘇琬
    淨之兄丁○○曾多次勸阻其不要毆打蘇琬淨，又因所經營之「名典有聲出版有限
    公司」，發生資金週轉困難情事，欲向連襟乙○○借款未果，而心生怨恨，乃於
    八十八年十月十八日或之前某日，自某不詳姓名之成年人處，取得中共製制式黑
    星手槍一支（含彈匣一個）、制式口徑七點六二厘米半自動手槍用子彈二十顆，
    並於八十八年十月十九日清晨四時許，駕駛其所有而以蘇琬淨名義登記改懸掛車
    牌號碼號Ｈ三一二六三九號自小客車（原車牌號碼為ＮＧ–五七一六號），與甲
    ○共同基於恐嚇之概括犯意，於同日清晨四時許，先至丁○○位於台中縣潭子鄉
    ○○村○○路○段四四七號所開設之「潭秀書局」，由施賢治交付上開中共製黑
    星手槍及子彈予甲○，再由甲○手持該把手槍，由自小客車內前方乘客座位處，
    對潭秀書局射擊二發子彈示警，繼至乙○○位於台中縣潭子鄉○○○村○○○街
    七十一號所營之「永通航空貨運股份有限公司」（下稱永通公司）前，再由甲○
    以同一方式，持該把手槍對永通公司射擊二發子彈後離去，致丁○○、乙○○於
    發現房屋遭槍擊後均心生畏懼，且於現場拾得彈殼、彈頭各二顆。甲○於持搶射
    擊完畢後，即將槍枝及子彈交還施賢治，並返回，嗣於同日十四時許，施賢治與
    林耀星（另由本院以八十八年度訴字第二四四九號案件判處罪刑）持上開手槍，
    在台中市○○路○段民俗公園旁與警對抗且射擊二發子彈後為警逮捕（此部分射
    擊後之彈頭及彈殼未據扣案），除自林耀星手中扣得該把手槍及尚未射擊之子彈
    五顆外，另自施賢治所攜帶而置放於台中市○○區○○里○鄰○○路○段二八○
    號二十一樓之五不知情之童素梅住處內之皮包中扣得另外九發子彈（經送鑑驗試
    射二顆，餘十二顆）。甲○則在八十九年二月十四日二十一時許，於有偵查犯罪
    權限之機關人員知悉其上開持槍射擊恐嚇他人之犯行前，至台中市警局第四分局
    向該管公務員自首上開犯行，並進而接受裁判。
二、案經台中市警察局第四分局報請台灣台中地方法院檢察署檢察官偵察起訴。
    理  由
一、訊據被告甲○對有於右揭時、地持槍射擊之事實，坦承在卷。核與被害人丁○○
    、乙○○於警訊中所指述住處遭槍擊之情形相符，並有槍擊現場照片二十五幀在
    卷可參；另查，扣案之槍枝為中共製制式黑星手槍，又槍擊現場所扣得之二發彈
    殼，經送內政部警政署刑事警察局鑑定結果，與扣案之中共制式黑星手槍試射之
    彈殼彈底紋痕特徵相紋合，足證確係由該把手槍所擊發無誤，有該局鑑驗通知書
    附卷可證。被告甲○所為上開自白，核與事實相符。公設辯護人雖以被告甲○持
    槍射擊係緣於另案被告施賢治之暴力所直接強制，致無拒絕之能力，而非屬刑法
    上之行為等語。惟查，被告甲○所持制式槍、彈，固係另案被告施賢治所交付，
    然查，並無任何證據可供認定另案被告施賢治有以強暴、脅迫方式逼令被告甲○
    開槍，且被告甲○開槍時，上開槍、彈既已由另案被告施賢治交付予其，亦難認
    其有受直接強制而無拒絕能力之情事。本案事證明確，被告甲○前揭犯行足堪認
    定。
二、查被告甲○持制式槍彈槍擊恐嚇他人。核其所為，係犯槍砲彈藥刀械管制條例第
    七條第四項未經許可持有手槍罪（起訴書誤載為第三項）、同條例第十二條第四
    項未經許可持有子彈罪及刑法第三百零五條之恐嚇危害安全罪。其與另案被告施
    賢治彼此間，有犯意聯絡及行為分擔，為共同正犯。又其一持有行為同時觸犯未
    經許可持有槍、彈二罪名，應依想像競合犯之例，從情節較重之持有手槍罪論處
    。另其於被害人丁○○、乙○○住處，所為分別射擊二發子彈之行為，乃係基於
    同一恐嚇犯意下，就完成個別恐嚇犯行而為之接續行為，所侵害者僅為單一法益
    ，各為接續犯，僅各論以單純一罪。又其先後二次開槍恐嚇犯行，時間緊接，罪
    名與犯罪構成要件相同，顯係基於概括犯意反覆為之，應依刑法第五十六條連續
    犯規定論以一罪，並加重其刑；又其所犯上開持有手槍罪與連續恐嚇危害安全罪
    間，有方法結果之牽連關係，為牽連犯，應依刑法第五十五條後段規定，從一重
    之持有手槍罪處斷。又被告甲○於於有偵查犯罪權限之機關人員知悉其上開犯行
    前，自行向員警供承犯行，有警訊筆錄記載可稽，其並已接受裁判，核與自首規
    定相符，應依刑法第六十二條前段規定減輕其刑。爰審酌被告甲○前無犯罪前科
    ，有臺灣台中地方法院檢察署刑案資料查註紀錄表及台灣高等法院被告全國前案
    紀錄表各一份在卷可按，其因主僱關係而依另案被告施賢治指示開槍恐嚇他人，
    嚴重影響社會治安，惟其犯罪後坦承犯行，態度良好等一切情狀，量處如主文所
    示之刑，並就罰金部分諭知易服勞役之折算標準。至扣案之中共製制式黑星手槍
    壹支（槍枝管制編號0000000000號）、彈匣壹個，未射擊之制式口徑
    七點六二厘米半自動手槍用子彈拾貳顆，均係違禁物，不問屬於犯人與否，均應
    依刑法第三十八條第一項第一款規定沒收，另其於射擊現場遺留之射擊後之子彈
    彈頭、彈殼各二顆，及經送驗試射之子彈二顆，均因試射而失其原有子彈之結構
    及效能，而不再具有殺傷力，已非違禁物而成待廢棄之物，自無庸併為沒收之宣
    告，附此敘明。
三、末按「人民身體之自由應予保障，憲法第八條設有明文。限制人身自由之法律，
    其內容須符合憲法第二十三條所定要件。保安處分係對受處分人將來之危險性所
    為拘束其身體、自由等之處置，以達教化與治療之目的，為刑罰之補充制度。本
    諸法治國家保障人權之原理及刑法之保護作用，其法律規定之內容，應受比例原
    則之規範，使保安處分之宣告，與行為人所為行為之嚴重性、行為人所表現之危
    險性，及對於行為人未來行為之期待性相當。槍砲彈藥刀械管制條例第十九條第
    一項規定：「犯第七條、第八條、第十條、第十一條、第十二條第一項至第三項
    、第十三條第一項至第三項之罪，經判處有期徒刑者，應於刑之執行完畢或赦免
    後，令入勞動場所，強制工作，其期間為三年。」此項規定不問對行為人有無預
    防矯治其社會危險性之必要，一律宣付強制工作三年，限制其中不具社會危險性
    之受處分人之身體、自由部分，其所採措施與所欲達成預防矯治之目的及所需程
    度，不合憲法第二十三條所定之比例原則。犯上開條例第十九條所定之罪，不問
    對行為人有無預防矯治其社會危險性之必要，一律宣付強制工作三年之部分，與
    本解釋意旨不符，應自本解釋公布之日起不予適用。」大法官會議釋字第四七一
    號解釋甚明。經查，被告甲○前揭開槍恐嚇行為，除經本院判處罪刑外，另經提
    報流氓感訓，而由台灣基隆地方法院治安法庭裁定感訓在案（八十九年度感裁字
    第六號），其復末曾受有期徒刑之宣告，有高灣高等法院被告全國前案紀錄表及
    臺灣臺中地方法院檢察署刑案資料查註紀錄表附卷可稽，加以其因年輕識淺，且
    依其人格及行為特質觀之，尚難認被告甲○前開犯行所表現之危險性，非以宣告
    強制工作之保安處分難以達教化與治療之目的，本諸比例原則，爰不另為強制工
    作之宣付，附此說明。
據上論斷，應依刑事訴訟法第二百九十九條第一項前段、槍砲彈藥刀械管制條例第七
條第四項、第十二條第四項，刑法第十一條前段、第二十八條、第五十六條、第三百
零五條、第五十五條、第六十二條前段、第三十八條第一項第一款，罰金罰鍰提高標
準條例第一條前段、第二條，判決如主文。
中      華      民      國    八十九    年     十二     月     十三     日
                                臺灣臺中地方法院刑事第七庭
                                    法  官  林  宗  成
右正本證明與原本無異。
如不服本判決，應於送達後十日內向本院提出上訴狀（須附繕本），上訴於台灣高等
法院台中分院。
                                    書記官
中      華      民      國    八十九    年     十二     月     十三     日
附錄論罪科刑法條
槍砲彈藥刀械管制條例第七條第四項：
未經許可，持有、寄藏或意圖販賣而陳列第一項所列槍砲、彈藥者，處五年以上有期
徒刑，併科新台幣一千萬元以下罰金。第一項至第三項之未遂犯罰之。
槍砲彈藥刀械管制條例第十二條第四項：
未經許可，持有、寄藏或意圖販賣而陳列子彈者，處五年以下有期徒刑，
併科新台幣三百萬元以下罰金。
中華民國刑法第三百零五條
以加害生命、身體、自由、名譽、財產之事，恐嚇他人致生危害於安全者，處二年以
下有期徒刑、拘役或三百元以下罰金。


司法院資訊處製作；財團法人民間司法改革基金會備份。
